臺灣桃園地方法院民事裁定
109年度家聲抗字第107號
抗  告  人  財政部國有財產署北區分署

法定代理人  郭曉蓉  
代  理  人  張珈嫚  
相  對  人  胡高次  
關  係  人  鄭崇文律師
上列當事人間聲請選任遺產管理人事件，抗告人對本院於中華民
國109年9 月24日所為109年度司繼字第1780號裁定提起抗告，本
院合議庭裁定如下：
    主      文
原裁定主文第一項廢棄。
選任鄭崇文律師為被繼承人呂壽全（男，民國00年0 月0 日生，
身分證統一編號：Z000000000號，民國104 年9 月29日死亡）之
遺產管理人。
抗告程序費用由被繼承人呂壽全之遺產負擔。
    理      由
一、相對人於原審聲請意旨略以：相對人與卓齊降共有桃園市○○
    區○○段000地號土地，相對人提起分割共有物訴訟，於鈞院
    審理中發現卓齊降之再轉繼承人呂壽全於民國104年9月29日
    死亡，其法定繼承人均已聲請拋棄繼承並經鈞院備查在案，
    且其親屬會議並未於一個月內選定遺產管理人，相對人為前
    開訴訟之原告，自屬本件之利害關係人，為確保相對人之權
    利，爰依民法第1178條第2項規定請求選任呂壽全之遺產管
    理人等語。
二、原審經調查後認被繼承人呂壽全死亡後確遺有不動產，惟繼
    承人均已拋棄繼承，為期程序之公正、公信起見，乃選任抗
    告人為呂壽全之遺產管理人。
三、抗告意旨略以：被繼承人呂壽全原有之法定繼承人均已拋棄
    繼承，惟渠等對於呂壽全之債權、債務等遺產情形，仍必較
    抗告人明瞭，且渠等知悉以拋棄繼承方式規避債務，自有相
    當之知識、能力足以擔任其遺產管理人，呂壽全之法定繼承
    人就法律或事實均無礙其擔任遺產管理人一職，且呂壽全係
    渠等至親，難謂無協助清理債務、追索債權之道義責任。相
    對人為請求分割共有物，應積極尋求律師公會協助或洽律師
    公會，原審亦曾函詢律師公會有無意願擔任本案遺產管理人
    之律師，經部分律師表明願擔任此一職務，相較於抗告人遭
    指定擔任遺產管理人之案件量過多，對案件之容受力低，應
    由具相當法律專業知識及能力之律師擔任遺產管理人較為適
    宜，爰提起抗告，求為廢棄原裁定另行選任等語。
四、按繼承開始時，繼承人之有無不明，而無親屬會議或親屬會
    議未於1個月內選定遺產管理人者，利害關係人或檢察官得
    聲請法院選任遺產管理人，並由法院依公示催告程序，定6
    個月以上之期限，公告繼承人，命其於期限內承認繼承，民
    法第1177條、第1178條規定甚明。查：
  ㈠相對人主張呂壽全已於104年9月29日死亡，繼承人均已拋棄
    繼承，其就呂壽全所遺土地提出分割共有物訴訟，為利害關
    係人等事實，業據其於提出除戶戶籍謄本、繼承系統表、桃
    園○○○○○○○○○函、本院109年7月13日桃院祥家寒105年度司繼
    字第200號函、土地登記謄本等件影本為證；並經本院依職
    權調取本院105年度司繼字第200號、104年度司繼字第1947
    號拋棄繼承權卷宗核閱屬實，堪信為真實。相對人既對被繼
    承人提出分割共有物訴訟，自應屬利害關係人無訛。又被繼
    承人之繼承人均已依法拋棄繼承，復查無其他合法繼承人存
    在，揆諸前揭規定，自應準用關於無人承認繼承之規定，而
    其親屬會議並未於死亡發生之日起1個月內為其選定遺產管
    理人並呈報本院，是相對人以利害關係人之地位，向本院聲
    請選任遺產管理人，自屬有據。
  ㈡按聲請法院選任遺產管理人之人選，法院因有裁量權，自不
    受聲請之拘束，而選任遺產管理人，除慮及管理遺產之公平
    性外，亦需考量其適切性。本件有關呂壽全遺產管理人之選
    任，本院考量抗告人除無意願擔任此一職務外，因抗告人乃
    公務機關，依國有財產法之規定綜理國有財產之事務，執行
    事務所需預算為全國人民納稅所得，是在有其他適任人選之
    情況下，不宜貿然選任為本件遺產管理人。另審酌關係人鄭
    崇文為執業律師，經桃園律師公會公告周知，關係人向本院
    表示有擔任本件呂壽全遺產管理人之意願，此有該公會109
    年8月19日桃律忠院字第081903號函、同意書暨桃園市律師
    開業執照等件在卷可參。考量關係人身為律師，亦有擔任遺
    產管理人之經驗，對於遺產管理事件有相當程度之瞭解，就
    遺產管理人職務之遂行應有所助益，以其專業身分，應會秉
    公辦理，要不致有利害偏頗之虞，為保障債權人之利益及期
    程序之公正、公信起見，本院認以選任關係人為呂壽全之遺
    產管理人為適當。
五、從而，原審選任抗告人擔任呂壽全之遺產管理人，尚有未洽
    ，抗告意旨請求廢棄原審裁定主文第一項為有理由，爰廢棄
    原裁定主文第一項，選任關係人鄭崇文律師為呂壽全之遺產
    管理人，裁定如主文所示。
六、程序費用負擔依據：家事事件法第127條第4項。
中　　華　　民　　國　　111 　年　　1 　　月　　28　　日
                   家事法庭審判長     法  官　蘇昭蓉
　　　　　　　　　 
　　　　　　　　　                    法  官  劉佩宜
　　　　　　　　　 
　　　　　　　　　                    法  官  黃裕民 
正本係照原本作成。
本裁定除以適用法規顯有錯誤為理由，不得再抗告；如提再抗告
，應於收受送達後10日內，委任律師為代理人向本院提出再抗告
狀，並繳納再抗告費新台幣1000元。
中　　華　　民　　國　　111 　年　　1 　　月　　28　　日
                                      書記官  趙佳瑜